【裁判字號】    89,上訴,53
【裁判日期】    890216
【裁判案由】    偽造有價證券等
【裁判全文】
臺灣高等法院高雄分院刑事判決          八十九年度上訴字第五三號
    上  訴  人
    即  被  告  甲○○
    指定辯護人  本院公設辯護人  孫妙岑
右上訴人因偽造有價證券等案件，不服臺灣高雄地方法院八十八年度訴字第一六二四
號中華民國八十八年十一月十六日第一審判決（起訴案號：臺灣高雄地方法院檢察署
八十八年度偵字第二０六二一、第二一一九二號），提起上訴，本院判決如左：
      主      文
原判決關於意圖供行使之用，而偽造有價證券及變造汽車駕駛執照暨應執行刑部分，
均撤銷。
甲○○意圖供行使之用，而偽造有價證券，累犯，處有期徒刑參年貳月，如附表一所
示偽造之支票壹紙沒收；又變造汽車駕駛執照，足以生損害於公眾及他人，累犯，處
有期徒刑參月，如附表二所示變造之汽車駕駛執照上「甲○○」之照片壹張沒收。
其他上訴駁回。
右開撤銷改判部分與上訴駁回即連續竊盜，累犯，處有期徒刑壹年部分，應執行有期
徒刑肆年參月，如附表一所示偽造之支票壹紙及如附表二所示變造之汽車駕駛執照上
「甲○○」之照片壹張，均沒收。
      事      實
一、甲○○於民國（下同）八十六年十月間犯竊盜罪，經台灣桃園地方法院判處有期
    徒刑五月確定，甫於八十七年十一月二十一日執行完畢，猶不知悔改。復基於意
    圖為自己不法之所有之概括犯意，先於八十八年八月十三日十五時許，在桃園縣
    八德市○○路八二五巷一弄二十五號前，竊取乙○○所有之車號Ｖ２─１３７７
    號自小客車一部，得手後，供己使用，嗣於八十八年八月十六日十一時許，駕駛
    該車在高雄市○○區○○路與廣州一路口為警查獲。甲○○經移送台灣高雄地方
    法院檢察署偵辦，經檢察官諭知限制住居後，仍不知悔改，再承上揭竊盜之概括
    犯意，復於八十八年八月二十一日凌晨零時，至高雄市○○區○○街琴ＰＵＢ訪
    友丙○○，並乘丙○○不注意之際，竊取其置在吧檯之皮包一只（內有丙○○之
    身分證影本一只、護照一本、台胞證一本、桃園市信用合作社永興分社支票簿一
    本、印章一個、手錶一只、金手鍊、戒子三枚、住處鑰匙一串及車號Ｓ９－９１
    １１號自小客車鑰匙一支）。得手後，又於同日上午六時許，前往丙○○住處以
    竊得之大門鑰匙開啟大門（侵入住宅部分未據告訴），竊走丙○○所有車號Ｓ９
    －９１１１號自小客車，並於當日上午七時許，駕駛該車行經高雄縣鳳山市某處
    與不詳姓名之人發生車禍而棄車逃逸。另甲○○復另行起意，意圖供行使用，於
    八十八年八月二十二日上午十時，在高雄市○○區○○街一四六號五樓住處內，
    自所竊得之丙○○上開支票簿上取出票號0000000號支票一紙，盜用上開
    皮包內丙○○之印章，蓋用印文於該紙支票發票人欄，偽造丙○○為發票人，並
    將發票日期偽填載八十八年九月五日、票面金額則偽填新台幣（下同）二萬元。
    甲○○又另行起意，於八十八年八月二十一日上午十時，在高雄市○○區○○街
    拾獲宋杰祥之遺失駕駛執照（印製號碼：省000000000號）一枚，竟意
    圖為自己不法之所有，將駕照侵占入己，並意圖供行使之用，於同日晚上十二時
    許，在前開住處內，將宋杰祥之照片撕下，換貼變造自己之照片，變造駕駛執照
    ，足以生損害於丙○○及監理機關對於駕照管理之正確性。嗣於八十八年八月二
    十三日四時三十分許，警方據報後前往高雄市○○區○○街一四六號五樓搜索，
    當場起出皮包一只（內有丙○○之身分證影本一紙、護照一本、台胞證一本、桃
    園市信用合作社永興分社支票簿一本、印章一個、手錶一只、金手鍊、戒子三枚
    、住處鑰匙一串及車號Ｓ９－９１１１號自小客車鑰匙一支)。
二、案經高雄市政府警察局刑警大隊及苓雅分局移送台灣高雄地方法院檢察署檢察官
    偵查起訴。
      理      由
甲、上訴駁回部分（即竊盜部分）：
一、右揭竊盜事實，業據上訴人即被告甲○○坦承不諱，核與被害人丙○○、宋杰祥
    、乙○○指訴情節相符，並有贓物認領保管准據二紙在卷足資佐證，被告自白與
    事實相符，事證明確，其此部分犯行堪以認定。
二、查被告甲○○先後分別竊取乙○○之車號Ｖ２─１３７７號自小客車及丙○○皮
    包一只（內有護照等多項財物）及丙○○所有之車號Ｓ９－９１１１號自小客車
    ，所為均係犯刑法第三百二十條第一項之竊盜罪，又其先後多次竊盜犯行，時間
    緊接，方法相同，觸犯構成要件相同之罪名，顯係基於概括之犯意為之，為連續
    犯，依刑法第五十六條之規定，論以連續竊盜罪。又被告前因犯竊盜罪，經台灣
    桃園地方法院判處有期徒刑五月確定，甫於八十七年十一月二十一日執行完畢，
    此有本院被告全國前案紀錄表在卷可稽，其於有期徒刑執行完畢後五年以內再犯
    有期徒刑以上之本罪，為累犯，應依刑法第四十七條之規定加重其刑。
三、原審以被告竊盜罪證明確，適用刑法第五十六條、第三百二十條第一項、第四十
    七條，罰金罰鍰提高標準條例第一條前段規定；審酌被告於本案前開第一次犯行
    ，經查獲後，甫由檢察官諭知限制住居後又連續竊盜，及其犯罪後坦承犯行等一
    切情狀，就此部分量處被告有期徒刑一年，認事用法核無違誤，被告此部分上訴
    意旨徒以量刑過重，而指摘原判決不當，為無理由，應予駁回。
乙、撤銷改判部分（即偽造有價證券及變造汽車駕駛執照部分）：
一、訊據上訴人即被告甲○○對於偽造右揭支票及變照汽車駕駛執照之事實亦供承不
    諱，並經被害人丙○○、宋杰祥指證綦詳，復有附表一偽造之支票及附表二偽造
    之汽車駕駛執照在卷足憑，其自白與事實相符，被告此部分之犯行，亦均堪以認
    定。
二、核被告偽造上開丙○○名義之支票，係犯刑法第二百零一條第一項偽造有價證券
    罪，而其盜用印章、印文之行為係偽造支票之階段行為，不另論罪。另被告拾獲
    宋杰祥遺失駕駛執照（印製號碼：省000000000號），換貼變造自己之
    照片，所為犯刑法第三百三十七條侵占離本人持有之物罪及同法第二百十二條變
    造特種文書罪。而所犯侵占離本人持有之物及變造特種文書罪，有方法結果之牽
    連關係，應從重依變造特種文書罪處斷。又被告所犯連續竊盜罪、偽造有價證券
    罪及變造特種文書罪，三罪間，其行為互殊，犯意各別，應予分論併罰。被告甲○○於琴ＰＵＢ竊取丙○○所有之皮包時，衡情當未能料及丙○○之皮包內有留
    有支票簿，故被告行竊皮包後，其又偽造支票之行為，當係另行起意。公訴人認
    被告竊取皮包犯行與偽造有價證券，其二罪有方法結果之牽連關係，為牽連犯，
    則容有誤會。被告有如前述竊科，其於有期徒刑執行完畢後五年以內再犯本案
    偽造有價證券及變造汽車駕駛執照罪，為累犯，依法加重其刑。又被告辯稱關於
    其所犯前開偽造有價證券罪部分，係自首犯罪云云。按對於未發覺之罪自首而受
    裁判者，減輕其刑，固為刑法第六十二條所規定。惟此之所謂發覺，非以有偵查
    犯罪權之機關或人員確知其人犯罪無誤為必要，而係對其發生嫌疑時即得謂為己
    發覺（最高法院七十二年台上字第六四一號判例參照）。經查，被告被查獲偽造
    被害人丙○○名義之支票，係被害人到警局告訴被告涉嫌竊盜，警方到被告住處
    搜索而查獲被害人所失竊之皮包，後來到高雄市政府警察局苓雅分局民權派出所
    ，被害人丙○○亦在場，承辦員警蔡光和看到皮包內有被害人之駕照，駕照係偽
    造的，另還有看到一本支票簿，第一張已被開出，第二張就是本案偽造之支票，
    蔡光和懷疑乃主動問被告支票是誰開的，被告才說是他開的，不是被告主動供出
    的等情，業據證人蔡光和於本院調查時證述在卷（見本院八十九年十一月二十四
    日訊問筆錄），足見前開偽造之支票係被害人報案，警方搜索查獲，承辦之員警
    蔡光和係於發現被告所變造之駕照後，又發現本案偽造之支票，而懷疑係被告偽
    造，問被告始供出。揆諸前開說明，被告係自白而非自首犯罪，自不能邀自首減
    刑之寬典。
三、原審就此部分以被告偽造有價證券及變造駕照罪證明確論處被告罪刑，固非無見
    ，惟查：(一)沒收為從刑之一種，附隨於主刑，原判決就被告所犯偽造有價證券罪
    及變造駕照罪，未於各罪宣告刑之後分別附隨諭知該罪之沒收物，而於應執行刑
    一併諭知沒收，尚未盡洽；(二)刑法第二百十二條偽造、變造特種文書罪，足以生
    損害於公眾或他人者為犯罪構成要件之一，原判決未於事實欄認定，亦未於主文
    欄記載，併有未合。被告此部分上訴意旨以其所犯偽造有價證券部分係自首犯罪
    ，所犯變造駕駛執照部分原審量刑過重而指摘原判決不當，雖不足取，但原判決
    此部分既有上開可議之處，仍無可維持，應將原判決此部分，撤銷改判，其應執
    行刑亦失所依據，應併撤銷。爰分別審酌被告所偽造之支票金額僅二萬元，且所
    偽造之該支票及變造之駕照，均尚未持以行使，及其犯罪後態度良好等一切情狀
    ，各量處如主文第二項所示之刑，其偽造如附表一之支票一紙，依刑法第二百零
    五條之規定宣告沒收；另扣案之如附表二經變造之「宋杰祥」駕駛執照上「甲○○」之照片，係被告所有，且係供犯罪所用之物，業據其供承在卷，爰依刑法第
    三十八條第一項第二款規定宣告沒收。
丙、右開撤銷改判部分與上訴駁回即連續竊盜，累犯，處有期徒刑一年部分，應執行
    有期徒刑四年三月，如附表一所示之支票一紙及如附表二所示變造之汽車駕駛執
    照上「甲○○」之照片一張，均沒收。
據上論斷，應依刑事訴訟法第三百六十八條、第三百六十九條第一項前段、第三百六
十四條、第二百九十九條第一項前段，刑法第二百零一條第一項、第二百十二條、第
三百三十七條、第五十五條、第四十七條、第五十一條第五款、第二百零五條、第三
十八條第一項第二款，罰金罰鍰提高標準條例第一條前段，判決如主文。
本案經檢察官郭振昌到庭執行職務。
中    華    民    國     八十九     年       二       月     十六   日
                              臺灣高等法院高雄分院刑事第二庭
                                  審判長法官  曾永宗
                                        法官  曾玉英
                                        法官  邱永貴
右正本證明與原本無異。
偽造有價證券部分如不服本判決，應於判決送達後十日內向本院提出上訴狀，其未
述理由者並應於提出上訴狀後十日內向本院補提理由書（應附繕本)。
竊盜及變造駕照部分不得上訴。
                                      書記官  鄭靜芳
中    華    民    國     八十九     年       二       月     十八   日
附錄：本判決論罪科刑法條：
刑法第二百十二條：
  偽造、變造護照、旅券、免許證、特許證及關於品行、能力、服務或其他相類之證
  書、介紹書，足以生損害於公眾或他人者，處一年以下有期徒刑，拘役或三百元以
  下罰金。
刑法第三百二十條第一項：
意圖為自己或第三人不法之所有，而竊取他人之動產者，為竊盜罪，處五年以下有期
徒刑、拘役或五百元以下罰金。
刑法第二百零一條第一項：
意圖供行使之用，而偽造、變造公債票、公司股票或其他有價證券者，處三年以上十
年以下有期徒刑，得併三千元以下罰金。
附表一：
  偽造之付款人桃園市信用合作社永興分社，發票人丙○○，發票日民國八十八年九
  月五日，票面金額貳萬元，票號0000000號之支票壹張。
附表二：
  變造之宋杰祥，編號Ｓ－00000000號之駕駛執照上所貼「甲○○」照片壹
  張。
                                                                      Ｊ


司法院資訊處製作；財團法人民間司法改革基金會備份。
